臺灣高等法院刑事判決　　　　　　　　96年度上訴字第1199號
上　訴　人　臺灣臺北地方法院檢察署檢察官
被　　　告　甲○○
指定辯護人　本院公設辯護人陳德仁
上列上訴人因被告違反毒品危害防制條例案件，不服臺灣臺北地
方法院95年度訴字第1729號，中華民國96年2月9日第一審判決（
起訴案號：臺灣臺北地方法院檢察署95年度偵字第13176號），
提起上訴，本院判決如下：
    主  文
原判決撤銷。
甲○○轉讓第三級毒品，累犯，處有期徒刑伍月，如易科罰金，
以銀元參佰元折算壹日。
扣案之第三級毒品愷他命（合計驗餘淨重參點柒貳肆陸公克）及
上開毒品愷他命之外包裝玖個均沒收。
    事  實
一、甲○○明知愷他命為毒品危害防制條例所列之第三級毒品，
    依法不得轉讓，竟基於轉讓第三級毒品愷他命之犯意，於民
    國95年6月間某日，在其任職之臺北市○○○路○段71號11樓
    國賓麗晶酒店包廂內，提供同事李光毅第三級毒品愷他命約
    4 分之1包施用，未收取任何代價而無償轉讓之。嗣於95年6
    月19日凌晨1時15分許，經警在臺北市○○○路○段77巷口查
    獲甲○○，並在其身上扣得其所有之第三級毒品愷他命9包
    （淨重3.8511公克、取樣0.1265公克已鑑析用罄，驗餘淨重
    3.7246公克），而查悉上情。
二、案經臺北市政府警察局中山分局移送臺灣臺北地方法院檢察
    署檢察官偵查起訴。
    理  由
一、事實之認定：
（一）訊據被告甲○○對於上揭時地，同事李光毅無償拿取第三
      級毒品愷他命約4分之1包施用等情供承不諱，而於偵查中
      供稱：「（有無轉讓K他命給他人施用過？）在我被查獲
      前2個禮拜，有一次我在公司包廂內，倒出1包K他命準備
      施用，同事李光毅看到，他就進來說要拉一條，我沒有說
      好也沒有說不好，他就施用了」（見偵查卷第151頁），
      於檢察官聲請羈押時稱：「（拉的意思是否吸K他命？）
      對」「（這是什麼時候的事情？）大概2個禮拜前，在公
      司」「（給誰用？）我同事叫小毅」「（他用多少？）大
      概拉掉一條，大約4分之1包」「（有沒有向小毅收錢？）
      沒有」（見聲羈卷第6頁反面、第7頁），於本院亦稱：「
      （你是否轉讓愷他命給李光毅？）……他進來說拉一條，
      自己拉了一條就出去，就只有那一次」等語（見本院卷第
      16頁反面），證人李光毅亦於偵查中證稱：「……是在酒
      店裡面的包廂內，K他命的來源是甲○○在包廂裡，我開
      門進去看到甲○○有在開了一盞小燈的包廂裡施用K他命
      ，我進去的時候，看到毒品已經倒在桌上，有一小坨還沒
      有弄好的還有一條已經弄好的，我就跟甲○○說我玩一條
      ，甲○○沒有什麼反應，我就直接坐過去吸完一口就走了
      ，……我沒有給甲○○錢，甲○○也沒有跟我要錢」「（
      甲○○有無制止你去施用他的K他命？）沒有」等情（見
      偵查卷第153頁），所述轉讓情節相互一致。而被告為警
      查扣之顆粒9包，經檢驗結果含有愷他命成分，淨重3.851
      1公克，取樣0.1265公克已鑑析用罄，驗餘淨重3.7246公
      克，有憲兵司令部刑事鑑識中心95年7月21日（95）安鑑
      字第01200號檢驗通知書在卷可稽（見偵查卷第69頁）。
（二）雖被告辯稱：是李光毅自己拿去施用，其並無轉讓之意云
      云。惟當李光毅進入包廂後，向被告表示要拉一條時，被
      告未為反對之意思表示，即讓李光毅拿取施用，則自具無
      償轉讓之認識及犯意，所辯無轉讓之故意云云，委無足採
      。
（三）至被告雖曾於檢察官聲請羈押時稱：共在包廂內給李光毅
      無償施用第三級毒品愷他命大概二次云云（見聲羈卷第7
      頁反面），惟前於偵查及嗣於本院均供稱：僅有一次；而
      證人李光毅亦明確證稱：只僅有一次，故堪認僅轉讓一次
      。上開印象模糊所自白之「大概二次」云云，尚與事實不
      符，且無其他佐證，自不足認為轉讓二次。另證人李光毅
      雖供述轉讓之時間為95年7、8月間（見偵查卷第153頁）
      ，衡乃時日已久，記憶有所模糊所致，然基本事實之陳述
      既與被告一致，堪信屬實。
（四）綜上所述，本件事證明確，被告犯行堪以認定。
二、論罪部分：
（一）被告行為後，刑法及配套之刑法施行法、罰金罰鍰提高標
      準條例均經修正，自95年7月1日生效施行，有關本件情形
      ：
    １毒品危害防制條例第8條第3項有得併科罰金刑之規定，雖
      上開毒品危害防制條例之規定並未修正，惟修正前刑法第
      33 條第5款規定罰金之最低額度1元以上，經以罰金罰鍰
      提高標準條例第1條就罰金數額提高倍數為10倍後，該罰
      金刑額度範圍係銀元10元即新臺幣30元以上，與修正後刑
      法第33條第5款罰金最低額為新臺幣1千元以上相較，以修
      正前規定之罰金最低額度較低，有利於行為人。惟本件並
      未量處併科罰金刑，故適用新舊法對被告而言並無不同。
    ２有關易科罰金之規定，刑法第41條第1項前段，配合刪除
      前罰金罰鍰提高標準條例第2條提高1百倍之規定，則將易
      科罰金以銀元3百元折算1日之折算標準，提高為以新臺幣
      1千元、2千元或3千元折算1日，經比較新舊法，以行為時
      之舊法有利於被告。是經整體比較結果，自應適用有利於
      行為人之修正前規定。
（二）按愷他命係毒品危害防制條例第2條第2項第3款所定之毒
      品。核被告所為，係犯毒品危害防制條例第8條第3項轉讓
      第三級毒品既遂罪。其持有毒品之低度行為已為轉讓之高
      度行為所吸收，不另論罪。
（三）毒品危害防制條例第8條第6項規定：「轉讓毒品達一定數
      量者，加重其刑至2分之1，其標準由行政院定之」，依轉
      讓持有毒品加重其刑之數量標準第2條規定：「轉讓、持
      有毒品達一定數量者，加重其刑至2分之1，其標準如下：
      三、第三級毒品：淨重20公克以上。……前項所稱淨重，
      指除去包裝後之毒品重量」。本件被告轉讓證人李光毅之
      第三級毒品愷他命，僅4分之1包，而查獲9包愷他命之淨
      重為3.8511公克，顯見轉讓數量未逾淨重20公克，自毋庸
      加重其刑。
（四）檢察官認係被告基於概括犯意，連續於不詳時間在所任職
      之上揭麗晶飯店內，將每小包新臺幣（下同）6百元之價
      格所販入之第三級毒品愷他命，交付同事販賣至酒店消費
      之客人，除買入之成本外，尚取得同事額外給予之1百元
      或車錢、飯錢等利得。嗣於95年6月19日凌晨1時15分許，
      經警在臺北市中山區○○○路○段77巷口查獲被告與陳澤
      儒，並自陳澤儒（涉嫌販賣第三級毒品愷他命部分，另案
      提起公訴）身上查獲第三級毒品愷他命1包（淨重90.6公
      克），另自被告身上查獲分裝磅秤1台，因認被告涉有毒
      品危害防制條例第8條第1項販賣第三級毒品罪嫌云云。
    １按犯罪事實應依證據認定之，無證據不得認定其犯罪事實
      ；不能證明被告犯罪者，應諭知無罪之判決，刑事訴訟法
      第154條第2項、第301條第1項定有明文。訊據被告堅決否
      認有何販賣犯行，辯稱：確不知友人陳澤儒當時去做什麼
      ，陳澤儒身上之愷他命與其無關，而其身上之愷他命亦非
      供販賣，只有先前無償提供同事李光毅施用一次，磅秤是
      因自己施用愷他命，害怕買的時候重量不足而備用，與販
      賣無關等語。
    ２查被告雖於第一次警詢時供稱：「（那有人跟你調貨，你
      會不會賣給他）不一定」「（就說有沒有賣過就好了，簡
      單講？）賣過」「（是什麼人？你一般都賣給什麼人？）
      公司同事」「（公司同事，是什麼情形下會跟你買K他命
      ？）他們要出去買的時候，可是都是同事可能看我1包拿
      多少錢，大家一家來買）」「（你1包你拿給人家的時候
      是多少錢？）600」「（那你拿是拿多少錢？）也是600」
      「（你都沒有給人家賺過錢？）那等於就是說大家同事我
      們一起玩」「（我知道阿，我是寫事實而已，事實是一般
      你同事要，你拿給人家，沒有賣，一般是1 包600嘛，有
      時候小費拿的比較多，就1包多算100元給你，是不是這樣
      ，你說的是不是這樣？）不是多算100元給我，是算請我
      喝個涼的還是什麼，我也是公司裡面有人罩我，我也是差
      他小費」「（對啊，你不是說正常一般拿600，有時候給
      700、800元這樣？）別人要多拿給我，我怎麼可能不收」
      「（你拿給同事賣過幾遍？）2、3遍」「（總共多少錢？
      你賣2、3遍，他總共拿多少錢給你？）1900元，這不算獲
      利吧，本來就1800了啊）」，經勘驗上開警詢筆錄在卷（
      見偵查卷第136至137頁、第139頁），可知被告對於販賣
      之時間、地點、對象、價錢等細節均無確實之供述，且除
      扣案愷他命及磅秤外，並無任何其他佐證。且嗣於警詢、
      偵查、原審及本院均一致否認有何販賣犯行。而扣案之第
      三級毒品愷他命9包，尚屬微量，磅秤用以量秤購買之愷
      他命是否足量，亦合於情理，非必用於販賣，則自難僅憑
      其警詢時之自白即遽認被告有何連續販賣第三級毒品愷他
      命犯行。
    ３至於陳澤儒身上查獲之愷他命，陳澤儒於警詢時稱：「（
      你今日與何人一同前往板橋市拿取該K他命作為抵債之用
      的？）我獨自一人乘坐計程車前往拿取的」「甲○○載我
      外出時非去拿K他命毒品」「我要他載我去永和時是去找
      朋友購買K他命，磅秤確實是我要他去向友人商借的。因
      我怕友人抵債之K他命若數量不符歸還時恐有糾紛」「因
      為他先前不記得我於上車前身上即有攜帶K他命毒品，所
      以他以為是載我前往永和市時是去購買K他命毒品」（見
      偵查卷第16、17頁），於偵查時以被告身分稱：「（你為
      何與甲○○在一起？）我今凌晨12點多快1點在中山北路
      遇到他，我就叫他載我去永和找朋友」「（你身上K他命
      來源？）有一位朋友欠我錢都不還，我今天去他家附近等
      ，他家在板橋光復橋加油站附近，有遇到他，他身上有這
      包K他命，我就把他拿過來要他這2天拿錢還我，他欠我9
      萬多」）「（你如何在中山北路遇見甲○○？）他在該處
      11樓酒店上班，我在樓下遇見他」（見偵查卷第50、51頁
      ），均表示愷他命是在被告載其至永和之前即先向友人拿
      取，被告載其至永和不是去拿愷他命，又其向被告借磅秤
      是因為怕友人給的愷他命重量不足等情，而被告對於上揭
      警詢及偵查筆錄之證據能力均無意見，依作成情形亦無不
      可信之情況，亦適於為證據，自具證據能力。以上開陳澤
      儒所述對照被告於偵查中稱：「（我昨天休假，去找同事
      聊天，在中山北路2段71號11樓我服務酒店遇到陳澤儒，
      大概11點多快12點遇到的，然後我向同事借車要載我女友
      出去，陳澤儒問我有沒有空，我說我有空應該來得及，他
      說要去永和市○○路，然後到中正路陳澤儒一人自己下車
      ，約過10分鐘我看見他從馬路對面過來，再送他到酒店，
      回酒店途中我停好車走到公司樓下就看見警察臨檢」「（
      陳澤儒到中正路做何事？）他說要去找朋友」（見偵查卷
      第52頁）、「6月18日快到19日的夜間，我與陳澤儒在11
      時要外出，他要我帶他去永和，他說很快就回來，當天我
      是休息，他問有沒有辦法借到電子磅秤，我身上剛好有1
      個，我就載他到永和，到永和中正路那裡，他下車，過了
      15分鐘左右，他上車，就叫我帶他回店裡，我停好車跟陳
      要步行回公司，在路上遇到警察臨檢，我把證件給警察看
      ，也有拿我包包給警察看，我包包裡有K他命，是一包600
      元跟君悅KTV的『小寶』買的，警察問我為何帶磅秤，我
      說因為K他命很貴，怕被人騙，所以就跟朋友借電子磅秤
      ，警察又問我為何帶在身上，我就說因為陳澤儒要用，我
      從頭到尾都沒有看到陳澤儒上有毒品，是後來才看到警察
      在陳澤儒身上搜出來」（見偵查卷第86頁），則尚難認被
      告係載陳澤儒去拿取供販賣之第三級毒品愷他命；而磅秤
      則是被告自己要用來確認購買之愷他命重量，因陳澤儒有
      需要，故亦向其借用，亦難認係被告用以販賣愷他命之工
      具。至於被告雖於第一次警詢時曾稱：「……，我倆於中
      山北路2段71號11樓見面後，陳澤儒要我開車至永和市○
      ○路『拿東西』，我便依約載渠前往，隨後陳澤儒便下車
      取物後，我再載渠返公司」「（你可知陳澤儒要你載他去
      拿的『東西』為何？）我知道陳澤儒係欲前往拿K他命毒
      品」云云（見偵查卷第9至10頁），已據陳澤儒否認在案
      ，被告則明確陳稱：因為陳澤儒向其借用磅秤，其心想應
      該是去拿東西，才如此回答（見本院卷第16頁反面），則
      自難憑其自行忖度之詞即推認載陳澤儒係前去拿取愷他命
      ，甚至認為該愷他命係被告與陳澤儒共同販賣之用。
    ４依上所述，除能證明被告無償轉讓同事李光毅一次之外，
      並無積極證據證明被告另有何販賣或轉讓愷他命犯行。是
      就檢察官所起訴被告連續販賣第三級毒品愷他命犯行，(1)
      就所能認定一次部分，因僅屬轉讓，故應變更起訴法條。
      (2)就其他起訴之連續販賣犯行，尚屬不能證明犯罪，惟檢
      察官既認與前揭有罪部分有裁判上之一罪關係，爰不另為
      無罪之諭知。
三、原審未詳予推求，遽認被告犯罪不能證明，而為無罪之判決
    ，自有未洽。檢察官提起上訴，認被告應成立販賣犯行，雖
    無足採，惟原判決既有可議，自應由本院將原判決予以撤銷
    改判。爰審酌被告犯罪之動機、僅轉讓一次，且數量些微，
    復未收取代價及所生損害、犯後態度等一切情狀，量處如主
    文所示之刑，並諭知易科罰金之折算標準。至扣案之第三級
    毒品愷命他（驗餘淨重3.7246公克），係屬第三級毒品，而
    屬違禁物，應依刑法第38條第1項第1款之規定予以沒收（依
    毒品危害防制條例第18條第1項前段之規定，應予沒收銷燬
    之毒品，以經查獲之第一、二級毒品為限。又毒品依其成癮
    性、濫用性及對社會危害性，共分為四級，上開條例並就製
    造、運輸、販賣、意圖販賣而持有、以非法方法使人施用、
    引誘他人施用及轉讓不同等級之毒品等行為，分別定其處罰
    。至施用或持有第三、四級毒品，因其可罰性較低，故未設
    處罰之規定，僅就施用及持有第一、二級毒品科以刑罰。然
    鑑於第三、四級毒品均係管制藥品，特於同條例第11條之1
    明定無正當理由，不得擅自持有；第18條第1項後段復規定
    查獲之第三、四級毒品，無正當理由而擅自持有者，沒入銷
    燬之。從而，依同條例第18條第項後段應沒入銷燬之毒品，
    專指查獲施用或持有之第三、四級毒品而言；倘係查獲製造
    、運輸、販賣、意圖販賣而持有、以非法方法使人施用、引
    誘他人施用或轉讓第三、四級毒品，既屬同條例相關法條明
    文規定處罰之犯罪行為，即非該條項應依行政程序沒入銷燬
    之範圍。又同條例第18條第一項所定「供犯罪所用或因犯罪
    所得之物」，係指犯第4條至第9條、第12條、第13條或第14
    條第1項、第2項之罪所用或所得之物，不包括毒品本身在內
    ，是尚不得援用此項規定為第三、四級毒品之沒收依據。再
    同條例對於查獲之製造、運輸、販賣、意圖販賣而持有、以
    非法方法使人施用、引誘他人施用及轉讓第三、四級毒品之
    沒收，並無特別規定，如其行為已構成犯罪，則該毒品即屬
    不受法律保護之違禁物，應回歸刑法之適用，依刑法第38條
    第1項第1款之規定沒收之，有最高法院96年度台上字第727
    、728號判決可資參照。又刑法第38條雖亦修正，但該條第1
    項第1款並未修正。至於第2項將第1項第1款應沒收之物，由
    不問屬於「犯人」與否，修正為不問屬於「犯罪行為人」與
    否，僅屬用語之明確化，含義仍屬相同，故無因法律變更而
    比較新舊法之問題）；上開毒品之外包裝9個，屬被告所有
    ，供包裹毒品，防其裸露、潮濕，便於攜帶轉讓之用，屬供
    犯罪所用之物，依同條例第19條第1項之規定宣告沒收（最
    高法院96年度台上字第728號判決參照）。
四、被告經合法傳喚，無正當理由不到庭，爰不待其陳述，逕行
    判決。
據上論斷，應依刑事訴訟法第369條第1項前段、371條、第364條
、第299條第1項前段、第300條、毒品危害防制條例第8條第3項
、第19條第1項、刑法第2條第1項前段、第11條、第47條第1項、
第38條第1項第1款、修正前第41條第1項前段、刪除前罰金罰鍰
提高標準條例第2條，判決如主文。
本案經檢察官郭弘佑到庭執行職務。
中　　華　　民　　國　　96　　年　　5 　　月　　9 　　日
　　　　　　　　　刑事第二庭審判長法　官  呂丹玉
　　　　　　　　　　　　　　　    法　官  林銓正
　　　　　　　 　 　　　　　　　　法　官  王詠寰
以上正本證明與原本無異。
被告不得上訴。
檢察官如不服本判決，應於收受送達後十日內向本院提出上訴書
狀，其未敘述上訴之理由者並得於提起上訴後十日內向本院補提
理由書（均須按他造當事人之人數附繕本）。
                                  書記官  駱麗君
中　　華　　民　　國　　96　　年　　5 　　月　　9 　　日
附錄：本案論罪科刑法條全文
毒品危害防制條例第8條
轉讓第一級毒品者，處 1 年以上 7 年以下有期徒刑，得併科新
臺幣 1 百萬元以下罰金。
轉讓第二級毒品者，處 6 月以上 5 年以下有期徒刑，得併科新
臺幣 70 萬元以下罰金。
轉讓第三級毒品者，處 3 年以下有期徒刑，得併科新臺幣 30 萬
元以下罰金。
轉讓第四級毒品者，處 1 年以下有期徒刑，得併科新臺幣 10 萬
元以下罰金。
前四項之未遂犯罰之。
轉讓毒品達一定數量者，加重其刑至二分之一，其標準由行政院
定之。
